臺灣高雄地方法院刑事判決　　　　　　　　　　　　　九十年度易字第三六一三號
　　公　訴　人　臺灣高雄地方法院檢察署檢察官
　　被　　　告　乙○○
右列被告因詐欺案件，經檢察官提起公訴（九十年度偵緝字第四五七號），本院判決
如左：
    主  文
乙○○以詐術得產財上不法之利益，處有期徒刑陸月，如易科罰金以參佰元折算壹日
。
    事  實
一、乙○○（原名林豐文）基於意圖為自己不法所有之犯意，於民國八十九年一月間
    ，明知盡將其個人所有資金全部投入材料採購已無其他資金據以運用，且資力不
    佳，並無清償其他債務之能力，為得順利詐得不法之利益，遂向甲○○佯稱雇用
    其所有卡車運貨，使甲○○信以為乙○○完工取得工程款後會支付運費，而自八
    十九年一月十五日起，至八十九年六月二十二日止，多次依乙○○指示派卡車為
    乙○○所承攬之工程運送貨物，運費達新台幣（下同）五萬三千三百四十元，詎
    乙○○於該項工程完工並領得該項工程款後，即藉口因承攬該項工程虧錢而未付
    分文運費，甲○○始知受騙。
二、案經甲○○訴由臺灣高雄地方法院檢察署檢察官偵查起訴。
    理  由
一、右揭犯罪事實業據被告乙○○於本院九十一年十月十七日審理時坦承不諱在卷，
    核與告訴人甲○○指訴之情節相符，並有估價單四紙附卷可稽，被告之自白與事
    實相符，得採為論罪科刑之依據，本件事證明確，被告犯行洵堪認定，應依法論
    科。
二、核被告乙○○所為，係犯刑法第三百三十九條第二項之詐欺得利罪。公訴意旨認
    被告係犯同法第三百三十九條第一項之詐欺取財罪，尚有未洽，惟其基本社會事
    實同一，本院自應予審理，並酌予變更其起訴法條。被告以一行為接續詐騙告訴
    人甲○○提供勞務，俟甲○○依其指示派卡車為其運貨，合計五萬三千三百四十
    元，被告乙○○於該項工程完工並領得該項工程款後，即藉口因承攬該項工程虧
    錢而未付分文運費，無非欲達最終之得利目的，與連續數行為而犯同一罪者，迴
    乎不同，僅能成立一個詐欺得利罪，合先敘明。審酌被告犯罪後已返還告訴人四
    萬元，並與告訴人達成民事上和解，此有告訴人甲○○簽立之和解書一紙附卷可
    憑，惟被告無視於社會上一般窮苦人家靠工錢之收入維持全家生計，一旦工作之
    後領不到薪資，全家大小嗷嗷待哺，其狀甚憐無語問蒼天，且被告於偵查中即逃
    之夭夭，告訴人求償無門，經臺灣高雄地方法院檢察署檢察官依雄檢茂水緝字第
    ０九八九號發布通緝後始緝獲到案，浪費司法資源至鉅，矧於八十九年一月間明
    知將其個人所有資金全部投入材料採購已無其他資金據以運用，且資力不佳，已
    無清償其他債務之能力，為得順利詐得不法利益，遂向甲○○佯稱雇用其所有卡
    車運貨，使甲○○誤以為乙○○會支付運費，而自八十九年一月十五日起，至八
    十九年六月二十二日止，多次依乙○○指示派卡車為其運貨，運費共計五萬三千
    三百四十元，詎乙○○於該項工程完工並領得該項工程款後，即藉口因承攬該項
    工程虧錢而未付分文運費，被告心似豺狼，食言而肥，令人憎惡，本不應輕縱，
    惟再斟酌所詐得之數量僅五萬三千三百四十六元，並於本院審理期間先行償還四
    萬元，並答應日後清償其餘所欠款項，對告訴人心靈之撫慰尚屬亡羊補牢未為晚
    矣等一切情狀，爰量處如主文所示之刑，又按刑法第四十一條已於九十年一月十
    日經總統公布施行，並於同年月十二日生效，該條規定：「犯最重本刑為五年以
    下有期徒刑之刑之罪，而受六個月以下有期徒刑或拘役之宣告，因身體、教育、
    職業、家庭之關係或其他正當事由，執行顯有困難者，得以一元以上三元以下折
    算一日，易科罰金。但確因不執行所宣告之刑，難收矯正之效，或難以維持法秩
    序者，不在此限。」、「併合處罰之數罪，均有前項情形，其應執行之刑逾六月
    者，亦同」，被告所犯違反攜帶兇器竊盜罪，係五年以下有期徒刑之罪，且科處
    有期徒刑六月，被告犯罪時間雖在上開條文修正生效前，然依刑法第二條第一項
    前段規定，行為後法律有變更者，原則上適用裁判時之法律，復經新舊法比較結
    果，新修正之條文對於易科罰金之條件有利於行為人，故依刑法第二條第一項前
    段規定，被告所宣告之刑，應依新修正之刑法第四十一條第一項規定，諭知如易
    科罰金之折算標準。
三、
（一）臺灣高雄地方法院檢察署檢察官九十年度偵字第一八一二五號移送併辦意旨另
      以：被告於九十年初手持一張面額十二萬元之支票向告訴人丙○○調借現款，
      被告為取信告訴人，竟向告訴人佯稱：「我只要調借八萬元，該票日後兌現後
      ，告訴人再將差額四萬元返還即可」，告訴人丙○○誤信其係一言九鼎之人而
      同意出借，豈料該張支票屆期卻被列名為拒絕往來戶，被告亦避不見面，告訴
      人始知悉被告係利用無兌現能力俗稱芭樂票之支票向告訴人詐騙現款，因認被
      告涉犯詐欺罪嫌，且與本件論罪科刑之詐欺得利部分有連續犯關係為裁判上一
      罪關係而移送併案審理。然查，被告故坦承持上開支票向告訴人丙○○調借八
      萬元等情，惟堅詞否認有何詐欺犯行，辯稱：該支票係伊承攬工程，完工後，
      別人簽發當作為承攬工程之對價，伊也背書等語。經查：告訴人丙○○於本院
      九十一年二月二十一日審理時到庭指稱：「（問：發票日九十年四月二十五日
      、金額十二萬元彰化銀行埔心分行的支票是否就是被告交給你，跟你借八萬元
      ？（提示並告以要旨）答：是。」、「（問：當初被告如何跟你說？答：他說
      這張票一定領的到，他說他缺現金用，後來我去查，那張票剛開戶沒有多久，
      四月初就跳票了。」、「（問：對彰化銀行埔心分行的函有何意見？（提示並
      告以要旨）答：無。」等語，有該日審理筆錄附卷可稽，從而，此部份之行為
      ，純屬民事上之糾葛，尚與刑法第三百三十九條第一項之詐欺取財罪犯罪構成
      要件有間。
（二）又按犯罪事實應依證據認定，無證據不得推定其犯罪事實，刑事訴訟法第一百
      五十四條定有明文。次按認定不利於被告之事實，須依積極證據，苟積極證據
      不足為不利於被告事實之認定時，即應為有利於被告之認定，更不必有何有利
      之證據；刑事訴訟法上所謂認定犯罪事實之證據，係指足以證明被告確有犯罪
      行為之積極證據而言，該項證據必須適合於被告犯罪事實之認定，始得採為斷
      罪之資料；最高法院五十六年度台上字第八０七號、六十九年度台上字第四九
      一三號著有裁判可資參照。公訴人認被告乙○○上開移送併案審理之犯行係涉
      犯刑法第三百三十九條第一項詐欺取財罪嫌，本院再查公訴人並未開庭為任何
      偵查活動，僅依告訴人片面之指訴，遽認被告涉犯上開犯行，且未檢送任何事
      證亦未指出證明之方法，有臺灣高雄地方法院檢察署九十年度偵字第一八一二
      五號全卷可稽，本院依調查證據之結果，並參酌被告此部份之抗辯，按刑事被
      告依法不負自證無罪之義務，故在別無積極證據之情形下，自難違反刑事訴訟
      法第一百五十四條之規定，判定被告此部份之行為係詐欺取財之犯行。此外，
      本院復查無其他積極證據足資證明被告此部份犯行，揆諸前揭說明，尚屬不能
      證明被告犯罪，本應為被告此部份行為無罪之諭知，惟公訴人認此部分與起訴
      之犯罪事實為連續犯裁判上一罪關係移請本院併案審理，本院自無從併予審理
      ，爰退回原檢察官另為妥適之處理。
據上論斷，應依刑事訴訟法第二百九十九條第一項前段、第三百條，刑法第二條第一
項前段、第三百三十九條第二項、修正後第四十一條第一項，罰金罰鍰提高標準條例
第一條前段、第二條，判決如主文。
本案經檢察官李奇哲到庭執行職務。
中      華      民      國    九十一    年      十      月    三十一    日
                                  臺灣高雄地方法院刑事第五庭
                                      法  官  何  清  富
右正本證明與原本無異。
如不服本判決，應於判決送達後十日內，向本院提出上訴狀。
                                      書記官  許  雅  惠
中      華      民      國    九十一    年     十一     月      一      日
附錄本判決論罪科刑所適用法條：
中華民國刑法第三百三十九條
(普通詐欺罪)
意圖為自己或第三人不法之所有，以詐術使人將本人或第三人之物交付者，處五年以
下有期徒刑、拘役或科或併科一千元以下罰金。
以前項方法得財產上不法之利益或使第三人得之者，亦同。
前二項之未遂犯罰之。
